【裁判字號】    97,訴,2144
【裁判日期】    980515
【裁判案由】    侵權行為損害賠償
【裁判全文】
臺灣板橋地方法院民事判決              97年度訴字第2144號
原      告    丙○○
訴訟代理人    王元勳律師
訴訟代理人    李怡欣律師
被      告    前錦環保有限公司
兼法定代理人  乙○○
被      告    甲○○
上列當事人間請求侵權行為損害賠償事件，經刑事庭裁定移送前
來（97年度簡附民字第221 號），本院於民國98年4 月9 日言詞
辯論終結，判決如下：
    主  文
被告乙○○應給付原告新台幣壹佰零伍萬貳仟元，及自民國97年
7月22日起至清償日止，按年息百分之五計算之利息。
原告其餘之訴駁回。
訴訟費用由被告乙○○負擔十分之九，餘由原告負擔。
本判決第一項於原告以新台幣參拾伍萬元供擔保後，得為假執行
。
原告其餘假執行之聲請駁回。
    事實及理由
一、原告主張：原告所有位於臺北縣五股鄉○○路11之8 號之房
    屋，自民國82年8 月起出租予被告甲○○開設家俱店，被告
    甲○○自96年起即積欠租金，原告要求被告甲○○搬遷返還
    系爭房屋，甲○○雇用被告乙○○進行設備拆除及清運之工
    作，97年3 月17日上午，被告乙○○於拆除鐵架設備時，本
    應注意使用乙炔切割器切割鋼材時會產生火花，須使用阻絕
    設施以避免火花掉落引燃易燃物品發生火災，且依當時情形
    並無不能注意之情事，竟疏未注意採取防範措施，在切割廠
    房噴漆室附近之Ｃ型鋼時，火花噴濺至周圍木屑，點燃火苗
    ，燒燬系爭房屋。被告乙○○過失引起火災，造成原告之房
    屋燒燬，應負損害賠償之責。被告乙○○為前錦環保有限公
    司（以下簡稱前錦公司）之負責人，則前錦公司依民法第28
    條規定，應就乙○○因執行職務所造成原告之損害，連帶負
    損害賠償責任。被告甲○○為承租人，應盡善良管理人之注
    意義務，其於指示被告乙○○進行拆除及清運工作時，應注
    意工作執行之安全，竟疏未注意先移除屋內之易燃物，即冒
    然令乙○○使用高熱乙炔暨電鋸進行切割，甚至動用起重機
    （俗稱怪手），甲○○對此等危險有事實上監督之地位與能
    力，更應注意前錦公司有無具備維護安全、防範危險及預防
    火災之設備或措施，然查前錦公司登記之業務項目僅為「廢
    棄物之清除及處理」類者，並不具「拆除施工」類者，亦不
    符合依建築物法第77條之2 第2 、3 項規定之資格，遑論有
    何具備使用乙炔切割器、起重機之特殊專業技能（勞工安全
    衛生教育訓練規則第14條第1 項第6 、7 款規定參照），則
    甲○○不但違反承租人保管租賃物之注意義務，對於承攬人
    專業能力之選任及承攬事項具有之危險性，亦有定作上之過
    失，有違建築法第63條、第77條之2 第2 、3 項規定，應依
    民法第184 條第2 項、第185 條、第189 條但書、第432 條
    規定，與被告乙○○、前錦公司連帶負損害賠償之責。原告
    所受損害如下：房屋修復費用：包括系爭房屋本體鐵皮部
    分以及與鄰接房屋相連之鐵柱，修復費用約需新臺幣（下同
    ）80萬元。房屋租金：原告原擬將系爭房屋收回後繼續出
    租，然因系爭房屋遭被告失火燒燬而無法出租，原告自得向
    被告請求自97年3 月份至起訴時止四個月份之租金損害，依
    原告前向被告甲○○所收月租63000 元計算，被告應給付
    252000元。並聲明：被告前錦公司、乙○○、甲○○應連帶
    給付原告0000000 元，及自起訴狀繕本送達翌日起至清償日
    止，按年息百分之五計算之利息。願供擔保請准宣告假執行
    。
二、被告甲○○則以：原告要伊找人來拆除內部設備，伊就介紹
    原告與被告乙○○認識，伊並沒有介入拆除工作，亦未指示
    乙○○如何拆除，是原告自行與乙○○談如何拆除，拆除當
    日，伊不在現場等語置辯。並聲明：原告之訴及其假執行之
    聲請駁回。
三、被告乙○○兼前錦公司法定代理人則以：被告甲○○並沒有
    指示伊如何施工，前錦公司的營業項目是清除垃圾，並沒有
    包括拆除鐵皮屋，怪手是伊僱請來的，並不是伊親自去開怪
    手的，我們公司並沒有怪手，原本被告甲○○要伊清理裡面
    的垃圾，後來原告來工廠要伊幫他拆除裡面的夾層，伊就找
    人前來拆除等語置辯。並聲明：原告之訴及其假執行之聲請
    駁回。
四、原告主張：97年3 月17日上午，被告乙○○於拆除鐵架設備
    時，本應注意使用乙炔切割器切割鋼材時會產生火花，須使
    用阻絕設施以避免火花掉落引燃易燃物品發生火災，且依當
    時情形並無不能注意之情事，竟疏未注意採取防範措施，在
    切割廠房噴漆室附近之Ｃ型鋼時，火花噴濺至周圍木屑，點
    燃火苗，燒燬系爭房屋等情，為被告乙○○自認在卷，且有
    台北縣政府消防局火災原因調查報告書、火災現場照片附於
    臺灣板橋地方法院檢察署97年度偵字第12954 號卷內，經核
    閱無誤，堪信為真。而原告房屋之鐵架嚴重燒燬已變形軟化
    倒塌於地面，有現場照片足參，堪認系爭房屋已喪失遮風蔽
    雨之功能達到毀損之程度。被告乙○○應注意能注意卻疏未
    注意防止火災之發生，自有過失，其侵害原告之所有權，應
    負損害賠償責任。原告主張受有修復費用及減少租金收入之
    損害，茲審酌如下：
  本院囑託一方工程技術顧問有限公司鑑定系爭房屋於81年底
    開始建造，於97年3 月17日發生火災前經折舊後之價值，鑑
    定單位依據原告提出之建物平面圖、施工項目及價格表，並
    參酌系爭房屋之建築材料等級及物價指數，再扣除折舊費用
    ，鑑定系爭房屋之殘值為0000000 元，有該公司98年3 月15
    日鑑價報告書可稽。而系爭房屋已達毀損程度，是原告受有
    0000000 元之損害，原告請求賠償80萬元，為有理由，應予
    准許。
  系爭房屋於97年3 月17日發生火災，迄今仍未修復，是原告
    請求減少四個月之租金收入，自為可採。查被告甲○○先前
    支付系爭房屋之租金為每月63000 元，業據原告提出存摺明
    細為證，且為被告所不爭執，是原告按每月63000 元乘以四
    個月請求租金損失252000元，為有理由，應予准許。
    綜上，原告得請求賠償0000000元。
五、原告並主張：被告乙○○為前錦公司之負責人，則前錦公司
    依民法第28條規定，應就乙○○因執行職務所造成原告之損
    害，連帶負損害賠償責任。查被告前錦公司之營業項目為廢
    棄物清除，有公司登記資料附於前揭偵查卷可稽，被告乙○
    ○亦供稱：前錦公司的營業項目是清除垃圾，並沒有包括拆
    除鐵皮屋，怪手是伊僱請來的，並不是伊親自去開怪手的，
    我們公司並沒有怪手，原本被告甲○○要伊清理裡面的垃圾
    ，後來原告來工廠要伊幫他拆除裡面的夾層，伊就找人前來
    拆除等語，可知拆除工作並非被告前錦公司之營業項目，被
    告乙○○持乙炔切割器切割鋼材，非在執行公司業務，而本
    件火災係因切割鋼材產生火花致發生火災，非因清理垃圾發
    生火災，則原告依據民法第28條請求被告前錦公司負連帶賠
    償責任，並無理由，應予駁回。
六、原告另主張：被告甲○○未先移除屋內之易燃物，即冒然令
    乙○○使用高熱乙炔暨電鋸進行切割，不但違反承租人保管
    租賃物之注意義務，對於承攬人專業能力之選任及承攬事項
    具有之危險性，亦有定作上之過失，有違建築法第63條、第
    77條之2 第2 、3 項規定，應依民法第184 條第2 項、第
    185 條、第189 條但書、第432 條規定，與被告乙○○、前
    錦公司連帶負損害賠償之責等情。經查，被告乙○○辯稱：
    原本被告甲○○要伊清理裡面的垃圾，後來原告來工廠要伊
    幫他拆除裡面的夾層，伊就找人前來拆除等語，是被告甲○
    ○找被告乙○○施作之內容，本為清除屋內之垃圾，後因原
    告要求被告甲○○要將屋內鐵架設備拆除以回復原狀，才有
    被告乙○○找人拆除鐵架之動作，而被告乙○○之工作本為
    清理垃圾，是被告甲○○找被告乙○○清除垃圾，並不能認
    為其定作上有過失或有違反承租人之注意義務。至於被告乙
    ○○另行找人拆除鐵架，自己卻又拿著乙炔切割器切割鋼材
    ，是否為被告甲○○所明知，而要被告甲○○負選任承攬人
    之過失，原告並未舉證證明，自不能認為被告甲○○於定作
    上有過失。被告乙○○復供稱：被告甲○○並沒有指示伊如
    何施工等語，被告甲○○亦辯稱：施工當日，伊沒有在現場
    ，亦未指示乙○○如何施作等語，則無證據證明被告甲○○
    指示有過失。綜上，原告依據民法第184 條第2 項、第185
    條、第189 條但書、第432 條規定，請求被告甲○○與被告
    乙○○負連帶賠償責任，為無理由，應予駁回。
七、綜上，原告請求被告乙○○給付0000000 元，及自97年7 月
    22日即起訴狀繕本送達翌日起至清償日止，按年息百分之五
    計算之利息，為有理由，應予准許。逾此範圍之請求，為無
    理由，應予駁回。
八、原告陳明願供擔保，聲請宣告假執行，經核其勝訴部份，合
    於法律規定，爰酌定相當之擔保金額宣告之；其餘假執行之
    聲請，因該部份訴之駁回而失所依據，應予駁回。
九、結論：原告之訴為一部有理由，一部無理由，依民事訴訟法
    第79條、第390 條第2 項，判決如主文。
中    華    民    國    98    年    5     月    15    日
                  民事第三庭法  官  陳映如
以上正本係照原本作成
如對本判決上訴，須於判決送達後20日內向本院提出上訴狀
中    華    民    國    98    年    5     月    15    日
                            書記官  李錦輝

司法院資訊處製作；財團法人民間司法改革基金會備份。
